最高法院刑事判決　　　　　　　　　　　　　　　　九十一年度台上字第一○二號
　　上　訴　人　甲○○
右上訴人因違反槍砲彈藥刀械管制條例案件，不服台灣高等法院高雄分院中華民國八
十八年九月十六日第二審更審判決（八十八年度上更(一)字第一三三號，起訴案號：台
灣高雄地方法院檢察署八十五年度偵字第二五八一五、二六一二四、二七八八二號）
，提起上訴，本院判決如左：
    主  文
原判決撤銷，發回台灣高等法院高雄分院。
    理  由
本件原判決認定上訴人甲○○於民國八十四年九月底，在高雄市果貿國宅對面加油站
，受丁金璽之託寄藏義大利製貝瑞塔手槍一支（槍枝管制編號 0000000000 ）、九MM
子彈五顆及中共製七七式、口徑 7.62MM 制式半自動手槍一支（槍枝管制編號000000
0000）暨子彈二顆後，將義大利製貝瑞塔手槍及九 MM 子彈五顆藏放於高雄市○○街
一六四巷十號旁圍牆下土堆內，中共製七七式半自動手槍及子彈二顆藏放在同市○○
路十八巷七號順天宮碉堡內。嗣於八十五年十月三十日另案被警逮捕羈押，在上開犯
罪未經檢警機關發覺前之八十五年十一月六日及八十五年十一月二十九日自首並供出
藏放地點，帶同警員起出該二支手槍及七顆子彈；另公訴意旨指上訴人於八十四年九
月十四日（起訴書誤為十二月十五日）二十二時許，與不詳姓名成年男子三、四人同
往高雄市○○○路（原判決誤為四維三路）侏儸紀ＰＵＢ飲酒，至翌日凌晨，酒後興
起欲上舞台，被店方制止，上訴人心生不滿，竟與該三、四名男子，基於共同犯意，
分持隨身攜帶之中共製七七式手槍及義大利製貝瑞塔手槍，對屋頂射擊數發子彈，並
踢翻桌椅後揚長離去（毀損部分未據告訴），犯八十六年十一月二十四日修正前槍砲
彈藥刀械管制條例第七條第四項未經許可，無故持有手槍及第十一條第三項未經許可
，無故持有（原判決誤為寄藏）子彈罪嫌，經審理結果，認此部分犯罪不能證明。因
而撤銷第一審關於違反槍砲彈藥刀械管制條例及恐嚇部分之科刑判決，改判論處上訴
人未經許可，無故寄藏手槍，累犯罪刑，被訴未經許可無故持有手槍（含恐嚇）部分
諭知無罪，固非無見。
惟查（一）刑法第六十二條規定之自首，以對於未發覺之罪投案而接受裁判為要件，
如已發覺，則被告縱有投案陳述自己犯罪之事實，亦祇可謂為自白，不能認為自首。
此之所謂發覺，指偵查犯罪職權之機關或人員已知悉犯罪事實與犯罪之人而言，不以
確知其人犯罪為必要，且於對其發生嫌疑時，即得謂為已發覺。又八十六年十一月二
十四日修正前槍砲彈藥刀械管制條例第七條第四項、第十一條第三項之罪，將持有與
寄藏槍、彈為分別之處罰規定，寄藏與持有，均係將物置於自己實力支配之下，僅寄
藏必先有他人之持有行為，而後始為之受寄代藏而已。單純之持有，固不包含寄藏，
但「寄藏」之受人委託代為保管，其保管之本身即屬持有，與因製造、販賣、運輸或
意圖販賣而陳列槍、彈之行為，均包含持有槍、彈在內，僅不另就持有論罪而已。上
訴人涉嫌經營職業賭場及於八十五年三、四月間與同夥陳榮坤等人持槍擊傷與賭場發
生糾紛之劉萬興（綽號阿寶），又涉嫌於八十四年九月十五日凌晨，夥同丁金璽等男
女多人，持槍朝高雄市苓雅區○○○路侏羅紀ＰＵＢ天花板射擊，恐嚇不特定公眾等
多起違法事件，檢警即著手蒐證，檢察官並自八十五年十月間以其違反槍砲彈藥刀械
管制條例等罪嫌開始通訊監察，同年十月間已有多名祕密證人於警訊及證人黃榮文於
偵查中指證上訴人與同夥多人持槍傷害及恐嚇，檢察官因而簽發拘票，由警員於同年
十月三十一日將上訴人拘提到案並予羈押（見聲監字第一四二五號卷、他字第一三二
二號卷第十八、十九頁、偵字第二六一二四號卷第三十二至四十八頁）。上訴人到案
後否認持槍在高雄市○○○路侏羅紀ＰＵＢ射擊，辯稱當日其先行離去，槍擊係共同
被告丁金璽一人所為。至八十五年十一月六日警員借提訊問時，上訴人供承丁金璽事
後將該二支手槍及子彈託其保管，今日帶同警方起出之義大利製貝瑞塔手槍有攜去侏
羅紀ＰＵＢ，但未擊發，是另一支黑星手槍射擊的（見偵字第二五八一五號卷第三十
三至三十六頁、第三十八頁）；同年十一月二十九日再度帶同警方起出中共製七七式
半自動手槍及子彈（見同上卷第九十九至一百零一頁）。如果無訛，則上訴人與同夥
持有槍、彈等犯罪事實，偵查犯罪機關早已知悉並開始偵查，上訴人事後供承其持有
之槍、彈係丁金璽所「寄藏」，僅供出該槍、彈之「來源」係丁金璽所寄而已，顯與
自首要件不合。而槍、彈縱係丁金璽所寄，依前揭祕密證人及黃榮文等之證詞，偵查
犯罪機關亦已知悉係上訴人夥同「不詳姓名男子多人」共同持槍射擊，丁金璽如係持
槍男子之一，即為未經許可持有槍彈及恐嚇之共犯，似亦與修正前槍砲彈藥刀械管制
條例第十三條之二第三項規定於偵查或審判中自白，並供述槍彈之來源，因而「查獲
」之情形有別。原審未綜合全案卷證，細心勾稽、審慎判斷，遽依修正前槍砲彈藥刀
械管制條例第十三條之二第三項（原判決誤為第四項）認合乎自首報繳之規定，減輕
其刑，自屬違背法令。（二）上訴人被警察機關列為治平專案對象監聽時，「寶哥」
孫龍年與「老安」對話時談及上訴人以前經營賭場之案件，有人頭為其頂罪，此次侏
羅紀事件要趕快找不在場證明；又與台北「小華」對話時提及侏羅紀事件確實是他（
指上訴人）所為（見同上聲監卷第四十六至四十七頁）。而共同被告陳文雄確供承曾
為上訴人開設之賭場事件頂罪，經法院判處有期徒刑四月，罰金由上訴人籌款繳納等
語（見警卷第十四、十五頁），則孫龍年等人之對話似非無據。按槍、彈係違禁物，
非法持有者得以擁槍自重，一般無不小心保管。惟丁金璽供稱其一人帶二支槍去侏羅
紀ＰＵＢ，祇對空開二槍，後請上訴人保管該二支槍、彈，原說過二天來取回，後因
忙碌，不願去拿回云云（見偵字第二七八八二號卷第十七頁），與祕密證人Ａ四、Ａ
五及黃榮文明確證述目睹三、四人均持槍射擊，上訴人也有持槍，是持槍之三、四人
中一人等語不符。原判決對於前揭不利於上訴人之證言，未說明不予採信之理由，已
屬理由不備，而對丁金璽所述將槍彈寄藏於上訴人處後，即不願拿回，與經驗法則迥
異之證詞，則予採信，其判斷證據證明力職權之行使，尚與證據法則有違。究竟上訴
人係先受寄槍、彈再交由丁金璽（或共同）持往侏羅紀ＰＵＢ射擊，或先於侏羅紀Ｐ
ＵＢ射擊後，再受寄代藏？本件是否商由丁金璽頂罪？抑推給丁金璽一人承擔？仍待
深入究明。原審在攸關犯罪事實之認定及上訴人涉犯罪名成立與否之重要事項，尚未
澈查剖析釐清前，率認上訴人被訴無故持有槍、彈及恐嚇之犯罪不能證明，難謂無證
據調查未盡之違法。又起訴書犯罪事實欄記載上訴人未經許可，無故持有槍彈及持該
槍彈射擊侏羅紀ＰＵＢ之行為，犯（修正前）槍砲彈藥刀械管制條例第七條第四項、
第十一條第三項之罪嫌，原判決就上訴人持有槍彈部分，既認非單純持有，係受寄藏
而持有，改依寄藏槍彈罪論處，竟尚諭知其被訴未經許可無故持有手槍部分無罪，亦
有未合。上訴意旨雖未指摘及此，惟係本院得依職權調查之事項，應認原判決仍有發
回更審之原因。上開恐嚇部分，依刑事訴訟法第三百七十六條第一款規定，雖不得上
訴於第三審法院，惟與得上訴第三審之無故寄藏手槍或無故持有手槍部分，是否具有
裁判上一罪關係，原審確定事實與適用法令之當否尚屬不明，自應一併發回。
據上論結，應依刑事訴訟法第三百九十七條、第四百零一條，判決如主文。
中      華      民      國    九十一    年      一      月      十      日
                              最高法院刑事第三庭
                                  審判長法官  陳  錫  奎
                                        法官  洪  清  江
                                        法官  李  伯  道
                                        法官  呂  丹  玉
                                        法官  花  滿  堂
      右正本證明與原本無異
                                              書  記  官
中      華      民      國    九十一    年      一      月     十六     日
